【裁判字號】    97,台上,6639
【裁判日期】    971218
【裁判案由】    違反槍砲彈藥刀械管制條例等罪
【裁判全文】
最高法院刑事判決            九十七年度台上字第六六三九號
上  訴  人  乙○○
            甲○○
            丙○○
上列上訴人等因違反槍砲彈藥刀械管制條例等罪案件，不服台灣
高等法院台南分院中華民國九十四年十一月三十日第二審判決（
九十四年度上訴字第六三九號，起訴案號：台灣台南地方法院檢
察署九十三年度偵字第八七三二、一０三一一號），提起上訴，
本院判決如下：
    主  文
上訴駁回。
    理  由
按刑事訴訟法第三百七十七條規定：上訴於第三審法院，非以判
決違背法令為理由不得為之；是提起第三審上訴，應以原判決違
背法令為理由，係屬法定要件；如果上訴理由書狀並未依據卷內
訴訟資料具體指摘原判決不適用何種法則或如何適用不當，或所
指摘原判決違法情事顯與法律規定得為第三審上訴理由之違法情
形不相適合時，均應認其上訴為違背法律上之程式，予以駁回。
本件原判決撤銷第一審關於上訴人乙○○、甲○○部分及上訴人
丙○○幫助未經許可，販賣自動步槍部分之科刑判決，改判論處
乙○○未經許可，持有自動步槍罪刑〔累犯，處有期徒刑六年六
月，併科罰金新台幣（下同）五十萬元，罰金如易服勞役，以罰
金總額與六個月之日數比例折算〕、甲○○幫助未經許可，販賣
自動步槍罪刑（處有期徒刑四年六月，併科罰金三十萬元，罰金
如易服勞役，以罰金總額與六個月之日數比例折算）、丙○○幫
助未經許可，販賣自動步槍罪刑（處有期徒刑四年，併科罰金二
十五萬元，罰金如易服勞役，以罰金總額與六個月之日數比例折
算）；並維持第一審論處丙○○未經許可，持有子彈罪刑（處有
期徒刑八月，併科罰金十萬元，罰金如易服勞役，以九百元折算
一日）部分之科刑判決，駁回丙○○就該部分在第二審之上訴。
已詳敘其調查證據之結果及證據取捨並認定事實之理由；所為論
斷，均有卷存證據資料可資覆按。從形式上觀察，原判決並無採
證或認定事實違背經驗法則、論理法則、理由不備、理由矛盾或
其他違背法令之情形。乙○○之上訴意旨略稱：(一)監聽譯文並未
明指乙○○有購槍及持槍之具體事實，證人即查獲本件之警員洪
意明亦僅證稱：彼依據跟監及監聽研判，三部車之一部內有槍械
等情，並非明確懷疑乙○○所駕駛之汽車內藏置槍械，故乙○○
在警員攔車時，主動告知彼車上有槍，應已符合自首要件。(二)扣
案步槍存有重大瑕疵，其是否具有殺傷力？究為制式或改造步槍
？關涉乙○○是否成立非法持有槍枝罪責，原審未准乙○○之辯
護人所請，再送憲兵學校或其他適當單位鑑定，有應調查之證據
未予調查之違法。甲○○及丙○○之上訴意旨俱稱：(一)原判決論
處甲○○、丙○○幫助未經許可，販賣自動步槍罪刑，僅論及甲
○○與「阿龍」有如何之聯絡，卻未明確指出丙○○究竟有何幫
助行為，有判決理由不備之違誤。又原判決援引監聽譯文，認定
甲○○、丙○○與「阿龍」為舊識、素有保持聯繫云云，然該監
聽譯文並無丙○○與「阿龍」聯絡之紀錄，足見原判決認定之事
實與所採用之證據不相適合，亦有判決理由矛盾之違法。再丙○
○之辯護人於原審已主張丙○○以外之共同被告於警詢中所為不
利於丙○○之陳述為審判外之陳述，應無證據能力；原判決疏未
說明認定其他共同被告之警詢陳述有何傳聞例外而得為不利於丙
○○之證據，遽採為論罪依據，理由自有不備。另原審對於共同
被告乙○○、胡淙幃（另經原審判處幫助未經許可，持有自動步
槍罪刑確定）之調查，均未命渠等各立於證人地位而為具結陳述
，使其他共同被告為詰問，原判決採用渠等各自在警詢、偵查中
及審判中未經具結、詰問之自白或不利其他被告之陳述為論罪依
據，有違採證法則。(二)甲○○、丙○○行為後，刑法第四十二條
關於罰金易服勞役之折算標準業經修正，並自九十五年七月一日
起施行。比較新舊法結果，修正後之易服勞役折算標準顯較有利
於甲○○、丙○○，依刑法第二條第一項規定，應比較適用最有
利於行為人之法律。乃原審於判決時，未及為新舊法之比較適用
，自有判決適用法則不當之違法。丙○○之上訴意旨另稱：原判
決認定丙○○有未經許可，持有子彈之犯行，無非依據丙○○之
自白，並以丙○○經常接觸槍、彈，依彼日常生活經驗，斷無不
知「阿龍」所交付之菸盒內部係放置子彈之理。但依證人洪意明
於第一審證稱：「打開盒子之前我無法判斷是子彈」等情，足證
連終日攜帶槍、彈之警員亦無法判斷菸盒內究有何物，自難僅以
「經常接觸槍、彈」作為認定丙○○「明知」之依據，原審應調
查其他必要證據，以擔保丙○○自白之真實性，原判決該部分有
調查未盡、適用法則不當之違背法令各等語。
惟查：對於未發覺之罪自首者，其所謂發覺，並非以有偵查犯罪
權之機關或人員確知斯人犯罪無誤為必要，祇須有確切之根據得
為合理之可疑者，即得謂已發覺。本件原判決對於乙○○所辯：
彼應符合自首要件一節，已依憑證人洪意明之證詞，說明乙○○
持有扣案步槍之行為，業經司法警察依監聽、埋伏、跟監而發覺
（見原判決理由欄乙之八(二)）；且依原判決認定之事實，乙○○
於被查獲時，彼所駕駛之汽車內並無其他乘客，原判決認彼係在
員警已有合理之懷疑而攔車之際交出扣案之步槍，不符自首要件
，所為論斷，並無適用法則不當之違誤。乙○○上訴意旨(一)置原
判決明確之論斷於不顧，徒憑己意再事爭執，自非適法之第三審
上訴理由。又扣案之步槍於偵查中經送內政部警政署刑事警察局
鑑驗結果，認係美國BUSHMASTER廠製XM一五－E二S型口徑五點五
六mm制式步槍，經檢視其槍拖部位更換為土製木質槍拖，槍身及
槍管以補土黏覆，可擊發口徑五點五六mm制式子彈，認具殺傷力
；第一審法院再送請法務部調查局以實際試射法鑑定結果，仍認
該槍枝係口徑五點五六mm、型號XM一五－E二S型，M十六 系列步
槍，機械性能良好，以槍枝試射三顆空彈，均能擊發，且該槍枝
為制式槍械，具有當然的殺傷力等情，復據原判決援引上開鑑驗
機關之鑑定書，詳敘其認定扣案之步槍為具有殺傷力之自動步槍
之理由。原判決以此部分之事實已甚明確，對於乙○○之辯護人
聲請再送憲兵學校或其他機關鑑定一節，雖未敘明不再送鑑定之
理由，並無礙於扣案之步槍具有殺傷力之認定，即於判決結果不
生影響。乙○○上訴意旨(二)所指，亦難謂適法之第三審上訴理由
。另原判決理由欄已就甲○○警詢時之自白，說明該自白係出自
甲○○之自由意思而為任意性之陳述，應具證據能力之理由（見
原判決理由欄甲）；並依憑甲○○、丙○○各別之供述，卷附之
通訊監察書、監聽譯文、內政部警政署刑事警察局之槍、彈鑑定
書、法務部調查局鑑定通知書，扣案之槍、彈等各項證據資料，
詳敘認定甲○○、丙○○各為圖五萬元佣金而幫助「阿龍」販賣
扣案之步槍予乙○○等情所憑之證據及得心證之理由；對於丙○
○否認該部分犯罪所辯，彼係幫助乙○○持有該步槍，非幫助「
阿龍」販賣該步槍等各節，如何與事實不符而無足採之理由，逐
一加以指駁（見原判決理由欄乙之五），經核俱與卷內資料相符
；原判決並無理由不備、理由矛盾、違背證據法則或適用法則不
當之違誤。又原判決並未援引共同被告乙○○、胡淙幃之供述為
不利甲○○、丙○○之證據，縱原判決未對於各該供述證據有無
證據能力為論述，仍難謂有判決理由不備之情事。甲○○及丙○
○之共同上訴意旨(一)無非就原審採證認事職權之適法行使及原判
決已明白論斷之事項，重為事實上之爭執，均難認係適法之第三
審上訴理由。至於刑法第四十二條關於罰金易服勞役折算標準之
規定係於九十四年二月二日修正，而於九十五年七月一日施行，
原審於九十四年十一月三十日判決時，上述新法尚未開始施行，
自無新舊法比較適用之問題。甲○○及丙○○之共同上訴意旨(二)
指摘原判決未依刑法第二條第一項之規定比較適用較有利於彼二
人之新法一節，係屬誤會。再原判決依憑丙○○於警詢、檢察官
訊問及第一審法院為羈押訊問時之自白，證人蘇育利、洪意明之
證詞等各項證據資料，於理由欄詳敘認定丙○○確知「阿龍」所
交付之菸盒內置有子彈之所憑證據及得心證之理由；對於丙○○
嗣後翻異前詞，否認犯罪所辯各節，如何與事實不符而無足採之
理由，詳加指駁（見原判決理由欄乙之六），經核原判決該部分
亦無理由不備、理由矛盾或適用法則不當之違誤；丙○○該部分
之上訴意旨並未指出原判決有何具體證據未予調查，率謂原判決
就該部分有調查未盡之違法，亦非適法之第三審上訴理由。上訴
人等其他上訴意旨，俱非依據卷內資料具體指摘原判決有何違背
法令之情形，各憑己見，率行指摘原判決違背法令，核與法律規
定得為第三審上訴理由之違法情形不相適合。上訴人等之上訴均
違背法律上之程式，俱予駁回。
據上論結，應依刑事訴訟法第三百九十五條前段，判決如主文。
中    華    民    國  九十七  年   十二   月   十八   日
                      最高法院刑事第八庭
                          審判長法官  林  永  茂
                                法官  吳  昆  仁
                                法官  蘇  振  堂
                                法官  蕭  仰  歸
                                法官  林  立  華
      本件正本證明與原本無異
                                      書  記  官
中    華    民    國  九十七  年   十二   月  二十二  日
                                                      Ｅ


司法院資訊處製作；財團法人民間司法改革基金會備份。
